【裁判字號】    90,台抗,576
【裁判日期】    901220
【裁判案由】    過失致人於死
【裁判全文】
最高法院刑事裁定                                  九十年度台抗字第五七六號
     抗 告  人  甲○○
右抗告人因過失致人於死案件，不服台灣高等法院台南分院中華民國九十年八月三十
一日駁回聲請再審之裁定（九十年度交聲再字第一六八號），提起抗告，本院裁定如
左：
    主  文
原裁定撤銷，應由台灣高等法院台南分院更為裁定。
    理  由
本件原裁定以抗告人甲○○對於原審法院九十年度交上訴字第四○號過失致人於死案
件確定判決聲請再審，其聲請意旨略以：原確定判決認定抗告人於民國八十八年十一
月二十六日下午二時五分，駕駛貨櫃車，途經台南縣歸仁鄉看東村五六之二號前，左
轉入村內道路時，未注意與右側車輛保持安全之間隔，致車後右側部分擦撞已完成右
轉而侵入快車道前行之紀五山所駕駛機車，造成紀五山及其所搭載之紀林麗死亡，乃
就抗告人論以過失致人於死罪責。但本件車禍肇事之原因，應為郭碧紛所有Ｙ八－八
六二二號小客車違規占用交岔路口慢車道逆向停車，使紀五山所駕駛機車必須閃避而
騎入快車道，致偏左主動撞上抗告人所駕駛貨櫃車之右後輪。當時抗告人所駕駛貨櫃
車已完成左轉，且全部車身已進入快車道，為閃避紀五山之機車，已採取必要之安全
措施而向左行駛。此由卷內所附現場相片，及台南區車輛行車事故鑑定意見書所載述
「Ｙ八－八六二二號小客車，行經設有行車管制號誌肇事路口，路口違規停車，致使
機車與半聯結車發生撞及」，「紀五山駕駛輕機車，未遵行車道行駛，與Ｙ八－八六
二二號小客車，路口違規停車，同為肇事次因」等情，足以證明。故如將前開發現之
新證據加以審酌，抗告人自不應負過失致人於死罪責，縱認仍有罪，應僅為肇事次因
，其肇事主因應為郭碧紛違規停車。而郭碧紛違規停車之證據，於原審法院判決前已
經存在，然未經調查審酌。是抗告人所舉上開新證據，確實足以動搖原確定判決。為
此依刑事訴訟法第四百二十條第一項第六款之規定，聲請再審云云。惟查原確定判決
，已審酌前揭相關證據資料，以本件車禍之發生，係因抗告人駕駛貨櫃車左轉時，應
注意並能注意，而疏未注意與右側車輛保持安全之間隔，致其貨櫃車右後側部分，擦
撞已完成右轉而違規在前行駛於快車道之紀五山所駕駛輕機車，認抗告人應負過失致
人於死罪責。已詳敘所憑之證據及認定之理由，並就抗告人所辯其並無過失，為不足
採，亦詳予指駁及說明。抗告人據為聲請再審之事由，或為對原確定判決認定事實之
爭辯，或為對原確定判決採證認事職權之行使，任意指摘，或為抗告人因對有利之主
張為原確定判決所不採，事後提出證明，以圖證實在原審法院所為有利之主張為真實
。與上開再審之規定不合，應認為無再審理由，因而駁回抗告人再審之聲請，固非無
見。惟按有罪之判決確定後，因發現確實之新證據，足認受有罪判決之人應受無罪、
免訴、免刑或輕於原判決所認罪名之判決者，為受判決人之利益，得聲請再審，為刑
事訴訟法第四百二十條第一項第六款所明定。所謂再審，乃對已確定之判決，以認定
事實有誤或不當為理由，請求原判決之法院重新審判，以求救濟之程序。與對於未確
定之判決，以其有認定事實不當或違背法令，而向上級法院請求救濟之上訴程序不同
。本件抗告人以其發現原判決卷附之現場照片，已顯示第三人郭碧紛所有之Ｙ八─八
六二二號小客車違規停放於路口，妨礙慢車道之車輛行駛。由此照片所示，顯見被害
人紀五山駕駛機車右轉後，因前方為該車所阻，不得已而侵入快車道，主動碰撞抗告
人之貨櫃車右後側肇事。而非抗告人未保持間隔，碰撞被害人之車。原確定判決卻認
抗告人未注意行車間隔，致其貨櫃車左轉進入車道時，右後側擦撞已完成右轉在前行
駛之被害人所駕駛機車而肇事。因認原確定判決認定事實不當，而以發現新證據足認
抗告人應受無罪或較輕之罪之判決，而提起再審之聲請。則原審法院自應就抗告人之
聲請是否合乎再審聲請之規定，亦即抗告人所提出所謂新證據之現場照片、鑑定意見
書等，是否為判決當時已經存在，而事實審法院於判決前未經發現，不及調查斟酌，
至其後始行發現，且毋須經過調查程序，顯可認定足以動搖原確定判決等情加以審認
。乃原裁定竟未就此斟酌審認，而以「抗告人再審理由，或為對原確定判決認定事實
之爭辯，或為對原確定判決採證認事職權之行使，任意指摘，或為抗告人因對有利之
主張為原確定判決所不採，事後提出證明，以圖證實在原審法院所為有利之主張為真
實」等語，基於類似上訴審之地位，就原判決之是否妥當予以評斷，自非適法。抗告
意旨指摘原裁定不當，非無理由。爰將原裁定撤銷，發回原審法院更為適法之裁定。
據上論結，應依刑事訴訟法第四百十三條前段，裁定如主文。
中      華      民      國     九十     年     十二     月     二十     日
                              最高法院刑事第七庭
                                  審判長法官  吳  雄  銘
                                        法官  池  啟  明
                                        法官  石  木  欽
                                        法官  郭  毓  洲
                                        法官  吳  三  龍
      右正本證明與原本無異
                                              書  記  官
中      華      民      國     九十     年     十二     月    二十四    日


司法院資訊處製作；財團法人民間司法改革基金會備份。
